臺灣彰化地方法院交通事件裁定       100年度交聲字第1070號
原處分機關  交通部公路總局臺中區監理所彰化監理站
異  議  人  黃均炎
即受處分人
上列異議人即受處分人因違反道路交通管理處罰條例案件，對於
交通部公部總局臺中區監理所彰化監理站於中華民國100年6月24
日所為之處分（彰監四字第裁64-I00000000號裁決書），聲明異
議，本院裁定如下：
    主    文
原處分撤銷。
黃均炎汽車駕駛人，駕駛汽車經測試檢定酒精濃度超過規定標準
，處罰鍰新臺幣萬柒仟伍佰元，並吊扣駕駛執照（職業聯結車
駕駛執照）壹年及接受道路交通安全講習。
    理    由
一、原處分意旨略以：異議人即受處分人黃均炎（下稱受處分人
    ）於民國100年2月25日8時50分許，駕駛車牌號碼AV-648號
    營業貨櫃曳引車，行經彰化縣田中鎮○○路○段465號前，為
    彰化縣警察局交通警察隊田中分隊員警舉發「酒後駕車肇事
    致人輕傷，經酒精測試器酒試值達0.48MG/L，超過標準值」
    違規。受處分人另涉及公共危險罪，經臺灣彰化地方法院檢
    察署（下稱彰化地檢署）檢察官以100年度調偵字第229號為
    不起訴處分確定，爰依道路交通管理處罰條例第35條第1項
    第1款及第24條第1項第2款規定，裁處受處分人罰鍰新臺幣
    （下同）37,500元，吊扣駕駛執照24個月，並應參加道路交
    通安全講習，原處分並無不合等語。
二、聲明異議意旨略以：受處分人於上開時地駕駛汽車雖有酒精
    濃度超過規定標準及肇事致人受傷之情事，惟當時吐氣所含
    酒精成分未逾越每公升0.55毫克，所涉公共危險罪部分，已
    經彰化地檢署檢察官偵查終結，認定受處分人行為時並無達
    不能安全駕駛動力交通工具之精神障礙狀態，當時係因受處
    分人駕駛之貨櫃曳引車車頭確實已右轉，後照鏡角度已無法
    看見後方情形而肇事，而對受處分人為不起訴處分，足認本
    件交通事故與受處分人酒後駕駛無關，即非因受處分人飲酒
    致不能安全駕駛所致，按其情形顯然與道路交通管理處罰條
    例第35條第1項得為吊扣駕駛執照2年之處分要件不符，則本
    件原處分有關吊扣駕駛執照24個月部份，容有未洽，因此提
    出聲明異議，請求將原處分吊扣駕駛執照逾1年部分撤銷等
    語。
三、依100年11月23日修正公布之行政訴訟法施行法第10條第1項
    規定：修正行政訴訟法施行前，已繫屬於地方法院之違反道
    路交通管理處罰條例聲明異議事件，於修正行政訴訟法施行
    後尚未終結者，仍由原法官依中華民國100年11月4日修正前
    之道路交通管理處罰條例規定審理。且100年11月23日修正
    公布之道路交通管理處罰條例、行政訴訟法、行政訴訟施行
    法尚未施行，是在前開修正法條施行前，有關交通聲明異議
    事件仍由本院依100年11月4日修正前之道路交通管理處罰條
    例規定審理，應先敘明。（以下所稱道路交通管理處罰條例
    ，均係指100年11月4日修正前之規定）
四、本件僅有1個交通違規行為，且有關其處罰效果之罰鍰、吊
    扣駕駛執照、參加道路交通安全講習，與該交通違規行為是
    否存在均無從分離。法院審理時應先確定異議人是否真有交
    通違規之事實，再決定原處分機關所適用之法律有無錯誤。
    從而，異議人於聲明異議狀雖僅提及吊扣駕駛執照部分，其
    餘部分並未提及，惟罰鍰、參加道路交通安全講習與其交通
    違規行為是否存在既無從分離，法院自應予以審理。否則，
    如法院審理結果，認其交通違規行為不存在，則僅能將原處
    分關於吊扣駕駛執照部分予以撤銷改判，其餘部分因認未經
    聲明異議而確定，致生無交通違規行為，而遭處罰鍰、施以
    道路交通安全講習之不合理現象（臺灣高等法院暨所屬法院
    98年法律座談會刑事類提案第23號研討結果參照）。據上，
    本件就異議人聲明異議狀所未提及部分，本院自應併予審理
    ，合先敘明。
五、按汽車駕駛人飲用酒類或其他類似物後，其吐氣所含酒精濃
    度超過每公升0.25毫克，不得駕車；駕駛汽車經測試檢定酒
    精濃度超過標準，處汽車駕駛人罰鍰1萬5000元以上6萬元以
    下，並當場移置保管該汽車及吊扣駕駛執照1年；因而肇事
    致人受傷者，並吊扣駕駛執照2年；致人重傷或死亡者，吊
    銷其駕駛執照，並不得再考領；道路交通安全規則第114條
    第2款、道路交通管理處罰條例第35條第1項第1款分別定有
    明文。而前開規定意旨，無非係為保障相關用路人之安全，
    避免在汽車駕駛人飲酒後注意能力降低之情況下駕駛汽車肇
    生公共危險。故汽車駕駛人如飲酒後駕駛汽車，其酒精濃度
    超過規定之標準者，立法者認其酒後駕車之行為已足危及公
    共安全，遂以上開法律規定處以罰鍰及吊扣駕照，並就其是
    否因此肇事致人受傷或死亡，另予加重處罰。而參諸刑法上
    有因果關係，始足以認定構成公共危險罪責，同理，上開道
    路交通管理處罰條例第35條第1項第1款之「因而肇事致人受
    傷」之規定，亦應作相同解釋。是關於前開「肇事致人受傷
    或死亡」之規定，當係指因飲用酒類酒精濃度超過規定標準
    而駕車肇事致人受傷或死亡者，亦即該肇事致人受傷或死亡
    之事實，乃因汽車駕駛人酒後駕駛車輛所致，且二者間有相
    當因果關係（臺灣高等法院96年度交抗字第104號交通事件
    裁定參照）。又道路交通管理處罰條例第68條於94年12月14
    日修正，並自95年3月1日施行，修正前之道路交通管理處罰
    條例第68條規定：「汽車駕駛人，因違反本條例及道路交通
    安全規則之規定，受吊扣或吊銷駕駛執照處分時，吊扣或吊
    銷其持有各級車類之駕駛執照」，而修正後之道路交通管理
    處罰條例第68條規定：「汽車駕駛人，因違反本條例及道路
    交通安全規則之規定，受吊銷駕駛執照處分時，吊銷其持有
    各級車類之駕駛執照」，參照立法理由及立法經過，依修正
    後之條文，按上開規定受吊銷駕照處分者，仍維持吊銷其持
    有各級車類之駕駛執照，至於受吊扣駕照處分者，則僅吊扣
    其違法或違規當時所駕駛車輛之駕駛執照，不得再吊扣行為
    人所持有而與駕駛違規車輛無關之其他各級車類駕駛執照。
六、經查：
（一）受處分人於100年2月24日21至22時許止，在其家中飲用酒
      類後，於100年2月25日8時50分許，駕駛車牌號碼AV-648
      號營業貨櫃曳引車，沿彰化縣田中鎮○○路由北往南方向
      行駛，行經彰化縣田中鎮○○路○段465號前右轉時，適有
      騎乘車號873-JJN機車，沿彰化縣田中鎮○○路由北往南
      方向行駛在受處分人右後方之案外人劉士豪閃避不及，兩
      車發生碰撞，導致劉士豪受有臉部、右腳擦傷、肩部、左
      腹部挫傷等傷害，經警到場處理，於100年2月25日9時12
      分許，測得受處分人吐氣所含酒精濃度每公升0.48毫克等
      情，業據受處分人前於警詢時自承屬實，並經劉士豪前於
      警詢時證述無訛，復有道路交通事故當事人酒精測定紀錄
      表在卷可證，應堪認定。從而，受處分人有於酒後吐氣含
      酒精濃度既為每公升0.48毫克，顯已超過每公升0.25毫克
      ，違反道路交通安全規則第114條第2款規定，原處分依道
      路交通管理處罰條例第35條第1項第1款、違反道路交通管
      理事件統一裁罰基準及處理細則第43條、違反道路交通管
      理事件統一裁罰標準表等規定，裁處受處分人37,500元，
      並應參加道路交通安全講習，於法並無不合。
（二）至原處分關於吊扣駕駛執照24個月部分，受處分人既有前
      開酒後駕車之違規行為，而原處分機關就本件違規事實處
      以吊扣駕駛執照部分，係屬罰鍰以外對於預防再犯之行政
      罰，乃為抑止酒後駕車之不法行為，維護道路交通用路權
      人之生命、身體之安全法益，本得裁處之。惟本件受處分
      人前開酒後駕車行為，就所涉嫌刑法第185條之3公共危險
      罪部分，經彰化地檢署檢察官偵查後，認尚難認定受處分
      人已不能安全駕駛，而以100年度調偵字第229號為不起訴
      處分，有彰化地檢署100年度調偵字第229號不起訴處分書
      可證。又依上開刑事案件卷附刑法第185條之3案件酒精測
      試觀察紀錄表所載觀察結果，受處分人行為舉止尚屬正常
      ，無明顯不當行為〔見彰化地檢署100年度偵字第2169號
      卷（下稱偵卷）第13頁〕，且證人劉士豪於偵訊時亦證稱
      ：發生車禍後，受處分人有下車，走道伊旁邊，伊沒聞到
      受處分人有酒味，受處分人走路也沒不穩、沒有語無倫次
      ，他協助伊叫救護車，將伊送醫等語（見偵卷第37頁），
      再參酌事發前兩車行進方向及位置係受處分人駕車沿彰化
      縣田中鎮○○路由北往南方向行駛右轉，劉士豪騎乘機車
      沿同路同向行駛在受處分人右後方，而佐以現場照片、現
      場圖所示，受處分人所駕駛之營業貨櫃曳引車確實已右轉
      ，後照鏡之角度確已無法看見後方來車情形（見偵卷第8
      頁、第24頁、第25頁），是受處分人辯稱其所駕駛之貨櫃
      曳引車車頭確實已右轉，後照鏡角度已無法看見後方情形
      而肇事，應屬可採。準此，尚難遽認上開肇事致人受傷之
      行為係因受處分人酒後已達不能安全駕駛之程度所致而認
      兩者有因果關係。故本件受處分人應僅有酒後駕車之行為
      ，尚無酒駕因而肇事致人受傷之行為，是依首揭道路交通
      管理處罰條例第35條第1項第1款規定，僅能吊扣其駕駛執
      照1年。又受處分人持有職業聯結車之駕駛執照，此有受
      處分人證號查詢汽車駕駛人資料1紙在卷可稽，而依道路
      交通安全規則第61條第1項第1款規定，已領有聯結車駕駛
      執照者，得駕駛曳引車。本件受處分人係駕駛貨櫃曳引車
      違規，則依前所述，吊扣駕駛執照僅得吊扣其持有之職業
      聯結車駕駛執照。原處分就此吊扣其駕駛執照超過1年之
      部分，於法自有未合。
七、綜上所述，原處分機關以受處分人有酒精濃度超過標準之行
    為，依道路交通管理處罰條例第35條第1項第1款、第24項第
    1項第2款、違反道路交通管理事件統一裁罰基準及處理細則
    第43條及違反道路交通管理事件統一裁罰標準表等規定，裁
    處受處分人罰鍰37,500元，及施以參加道路交通安全講習，
    於法並無不合。惟原處分機關未審酌受處分人酒後駕車與肇
    事致人受傷間並未具有因果關係，逕為吊扣駕駛執照24個月
    之處分，難認允當，其酒後駕車違規部分，應僅吊扣駕駛執
    照（職業聯結車駕駛執照）1年，方屬適當。基於本件為同
    一交通違規行為，原處分機關所為之吊扣處分、罰鍰37,500
    元，及施以參加道路交通安全講習之各處分無從區分，雖異
    議人未就罰鍰、施以參加道路交通安全講習之處分有所爭執
    ，仍應由本院將原處分撤銷，自為裁罰如主文第2項所示，
    以期適法。
八、據上論斷，應依道路交通管理處罰條例第87條第2項、道路
    交通事件處理辦法第19條前段，裁定如主文。
中    華    民    國    100    年    12    月    8    日
                      交通法庭  法  官  蘇雅慧
以上正本證明與原本無異。
如不服本裁定，應於收受送達後5日內向本院提出抗告狀。（應
附繕本）
中    華    民    國    100    年    12    月    8    日
                                書記官  吳芳儀